【裁判字號】    92,訴,2302
【裁判日期】    921231
【裁判案由】    偽造文書等
【裁判全文】
臺灣臺中地方法院刑事判決                        九十二年度訴字第二三二號
    公  訴  人  臺灣臺中地方法院檢察署檢察官
    被      告  甲○○
    選任辯護人  陳沆河律師
右列被告因偽造文書等案件，經檢察官提起公訴（九十二年度偵字第八九二○號、第
一一五九○號），經本院合議庭裁定進行簡式審判程序，茲判決如左：
    主  文
甲○○連續行使偽造私文書，足以生損害於他人，處有期徒刑陸月，如易科罰金，以
參佰元折算壹日。緩刑參年。扣案之偽造「嘉一香肉品有限公司」名義又仿冒「ＣＡ
Ｓ」證明標章之紙箱貳拾只（絞肉壹拾肆只、小排骨肉壹只、前腿肉絲壹只、厚小腩
豬排壹只、香腸參只），及仿冒「ＣＡＳ」證明標章之豪漢鑫有限公司冷凍進口羊肉
紙箱壹只，均沒收。
    事  實
一、甲○○係臺中市工業區○○○○路二七號豪漢鑫有限公司（下稱豪漢鑫公司）、
    及臺南縣仁德鄉○○路二之七號豪嘉食品有限公司（下稱豪嘉公司）之負責人，
    於民國（下同）九十一年六月一日，向ＣＡＳ優良肉品廠商即嘉一香肉品有限公
    司（下稱嘉一香公司）購買單價每公斤新台幣（下同）五十元之豬前腿肉及豬後
    腿肉等約一百噸，以及每公斤六十元之少數已分切完成之後腿肉絲、肉片、肉角
    等原料，並要求嘉一香公司之負責人陳國訓開立委託書，以證明嘉一香公司委託
    豪漢鑫公司代理轉售該批原料肉供中南部機關團膳使用。之後甲○○即持嘉一香
    公司所出具之委託書，參與法務部高雄地區監所校（含高雄監獄、高雄女子監獄
    、高雄第二監獄、明陽中學、高雄少年觀護所、高雄看守所）九十一年七月一日
    至同年十二月三十一日受刑人副食品肉品類招標，並獲得標。其得標條件為：
    羊肉片每公斤四十五元，須為進口品，牛腩肉塊每公斤四十五元，須為進口品
    ，五花肉丁每公斤五十元，須為上等肉ＣＡＳ產品，五花肉片每公斤五十元
    ，須為上等肉ＣＡＳ產品，小排肉每公斤二十八元，須為帶肉ＣＡＳ產品，
    前腿肉每公斤五十元，須為上等肉ＣＡＳ產品，香腸每公斤四十五元，須為瘦
    肉每公斤約十五條ＣＡＳ產品，貢丸每公斤二十五元，須為ＣＡＳ產品，絞肉
    每公斤四十元，須為三層肉瘦肉等ＣＡＳ產品，調理豬排每公斤三十五元，須
    每公斤含十三塊ＣＡＳ產品，豬腳每公斤二十三元，須每公斤含約五塊去蹄毛
    豬腳。
二、又ＣＡＳ優良產品認證標誌，業經行政院農業委員會於八十七年間向經濟部中央
    標準局（現改制為經濟部智慧財產局）申請註冊商標為證明標章，專用期間為八
    十七年六月十六日起至九十七年六月十六日止，依習慣足以證明農產品及農產加
    工品之安全性及優良性，係一定用意證明之準私文書，又財團法人中央畜產會（
    下簡稱中央畜產會）係依畜牧法第二十五條規定設立，成立目的係為有效實施畜
    牧產銷制度，促進畜牧事業之發展，並經行政院農業委員會於八十七年十月二十
    九日（87）農糧字第87020677號公告修正「ＣＡＳ優良農產品標誌作業要點」及
    「ＣＡＳ優良食品標誌作業須知」，授權中央畜產會為推行ＣＡＳ優良食品標誌
    之執行機關，且依前開要點第七點第六項規定，中央畜產會受行政院農業委員會
    之授權委託處理ＣＡＳ優良食品標誌遭擅自使用或仿冒等違規事項。
三、甲○○以其經營肉品生意之豐富經驗，應知原料肉若須再行分切，應在屬ＣＡＳ
    優良肉品之工廠內分切，竟於得標後見得標條件不敷成本，為求獲利，即基於意
    圖為自己不法所有之概括犯意，在非屬ＣＡＳ優良肉品工廠之豪漢鑫工廠內，分
    切自嘉一香公司購得之前開類原料肉，又自非屬ＣＡＳ優良肉品廠商之
    台億食品股份有限公司（下稱台億公司）、天棋肉品實業有限公司（下稱天棋公
    司）購買未獲ＣＡＳ優良食品認證之肉品且參雜脊椎骨之類小排肉，摻入欲送
    往前開法務部高雄地區監所校之六所投標單位之肉品中。又甲○○未經陳國訓之
    同意或授權其製造印製嘉一香公司ＣＡＳ標誌之紙箱包裝，竟於九十一年六月一
    日以後，基於偽造文書之概括犯意，利用不知情之永豐餘紙業公司，連續偽造印
    製「嘉一香肉品有限公司」名稱之紙箱作為包裝，明知未向農委會所授權之台灣
    區肉品發展基金會辦理「ＣＡＳ」優良肉品認證（現改由財團法人中央畜產會承
    辦，以下簡稱為中央畜產會），並未得商標權人之同意，並基於仿冒商標之概括
    犯意，於紙箱上仿冒印製行政院農業委員會所註冊享有之註冊號數為第二一號之
    「ＣＡＳ」證明標章之準文書，並註明為享有「優良食品ＣＡＳ第Ｏ一七八Ｏ二
    號」之政府授權優良肉品，足以生損害於嘉一香公司、民眾對ＣＡＳ優良肉品標
    誌評審合格之信賴度及中央畜產會之公信力。復明知豪漢鑫公司於九十一年十月
    十五日起至九十二年十月十四日止向中央畜產會申請於「冷凍豬肉：肉片－豬肉
    片、里肌肉排，肉絲（肉角）－豬肉丁，絞肉－豬絞肉」等產品使用ＣＡＳ優良
    食品標誌，並未獲核准於香腸調理豬排豬腳等項目使用ＣＡＳ之標誌，竟
    承前揭未得商標權人之同意仿冒商標及偽造文書之概括犯意，於裝置前述
    類肉品之豪漢鑫公司名義紙箱包裝上，仿冒印製前述之「ＣＡＳ」證明標章之準
    私文書，註明係ＣＡＳ優良肉品。甲○○連續於九十一年七月一日起至十一月二
    十六日止將前開非在ＣＡＳ優良肉品工廠分切完成及非自ＣＡＳ優良肉品廠商所
    購得之肉品放置於前開偽造「嘉一香肉品有限公司」名稱、印有仿冒ＣＡＳ證明
    標章等準私文書之紙箱包裝完成後，即送至臺南縣仁德鄉○○路二之七號豪嘉公
    司，再由嘉豪公司送至高雄區各監所送往前開法務部高雄地區監所校之六所投標
    單位，資以行使偽造私文書、準私文書，並藉此方式欺騙前開六所投標單位，使
    高雄地區監所校人員因誤信該批肉品中之類小排肉香腸調理豬排業經ＣＡ
    Ｓ優良食品認證之安全性及優良性（豬腳部分，並未以ＣＡＳ肉品為得標條件
    ），而收受並付款，均足致生損害於嘉一香公司、民眾對ＣＡＳ優良肉品標誌之
    信賴度及中央畜產會之公信力。迨九十一年十一月二十六日，高雄女子監獄發現
    豪漢鑫公司所送之肉丁小排肉肉絲及豬腳，底部均有一透明層凍結之冰
    水，疑似品質不良，於翌日通知中央畜產會前來檢驗，並經法務部調查局航業海
    員調查處、高雄縣調查站循線始查獲上情。
四、案經法務部高雄縣調查站、法務部調查局航業海員調查處移送臺灣臺南地方法院
    檢察署呈請臺灣高等法院檢察署令轉臺灣臺中地方法院檢察署檢察官偵查起訴。
    理    由
一、右揭犯罪事實，業據被告甲○○於本院準備程序及簡式審判程序中坦承不諱，其
    稱：針對ＣＡＳ紙箱部分，確實由伊委託永豐餘紙業公司製作，當初與嘉一香公
    司訂約時，並未提到紙箱的問題，七月一日開始送貨時是用伊自行製作「嘉一香
    公司」的ＣＡＳ紙箱來包裝，另伊送往高雄監所校等機關肉品中之小排肉除向宏
    翔公司、台糖公司等ＣＡＳ優良肉品公司購買外，亦有向非ＣＡＳ優良肉品廠商
    如天棋公司、台億公司等公司購買等情無訛（見本院卷第二六、二七、三七、六
    十、六六頁）。復查：
（一）被告於九十一年五月底參與法務部高雄地區監所校聯合採購肉品投標，並得標
      一情，業經證人即高雄第二監獄總務科長陳憲章、管理員孫文凱、高雄女子監
      獄總務科經辦副食品採購業務人員林居全證稱明確，並有聯合採購副食品合約
      書（內附招標投標及契約文件、法務部高雄地區監所校聯合採購收容人副食品
      投標須知、法務部高雄地區監所校聯合採購收容人副食品契約、聯合採購開標
      紀錄、法務部高雄地區監所校聯合採購受刑人副食品投標標價清單、法務部高
      雄地區監所校聯合採購收容人副食肉品底價單、法務部高雄地區監所校聯合採
      購收容人副食品投標廠商（人）印模單）、高雄女子監獄支出憑證黏存單、統
      一發票、送貨明細等資料在卷足憑。
（二）又被告於九十一年七月一日起至九十一年十一月二十日止送往法務部高雄地區
      監所校之六所投標單位之肉品確摻有向非ＣＡＳ優良廠商所購得之肉品等情，
      有被告所提出向台億食品股份有限公司自九十一年五月二十日起至十月二十九
      日之購貨統一發票三十四張附卷可稽，再者，ＣＡＳ優良肉品廠商生產ＣＡＳ
      產品，必須在中央畜產會核發准予使用ＣＡＳ優良食品標誌證明書記載之廠址
      內生產包裝，且其產品限於核准之項目，斷不可由被授權經銷商分切或分裝；
      又如ＣＡＳ優良食品認定廠接受委託代工生產ＣＡＳ優良食品時，必須在受委
      託代工之ＣＡＳ優良食品認定廠內完成加工製造和包裝，方可使用ＣＡＳ標誌
      ，且委託代工之產品包裝袋上欲使用ＣＡＳ標誌時，需使用新增申請之認定編
      號，且產品包裝上須註明受委託工廠之名稱、地址及委託者之名稱、地址、電
      話等情，業經證人方清泉即中央畜產會家畜組組長於九十一年十二月十三日法
      務部調查局詢問時證述綦詳，且被告所經營之豪漢鑫公司係自九十一年十月十
      五日始獲核准為豬肉片、里肌肉排、豬肉絲、豬肉丁、豬絞肉等項目之ＣＡＳ
      優良工廠，有證明書暨中央畜產會於九十一年十月十八日中畜畜字第九一○○
      三七六九號函各一份在卷可稽，惟此之前，憑被告豐富之經營肉品經驗，於九
      十一年六月一日與證人陳國訓所經營之嘉一香公司訂約時，自當知悉該批原料
      肉若再分切分裝，絕不符當時非屬ＣＡＳ優良工廠之豪漢鑫公司自行分切包裝
      之規定，然據證人即豪嘉公司會計人員郭妙衣於法務調查局臺南縣調查站之證
      述稱：豪嘉公司與豪漢鑫公司之負責人均為被告，公司雖非ＣＡＳ優良工廠，
      但確有將肉品購入後進行切割、包裝並購售之等語，足稽被告確在非ＣＡＳ優
      良食品認定廠之豪漢鑫公司內從事分切加工及包裝之情事。復據證人陳國訓證
      稱：雖有提供委託書予被告，但並未同意被告印製嘉一香公司名稱之紙箱及Ｃ
      ＡＳ標誌等語，又有扣案之偽造嘉一香公司名義仿冒之ＣＡＳ標誌紙箱二十只
      、冒ＣＡＳ證明標章之豪漢鑫公司紙箱一只暨扣押物品清單一紙在卷可憑，可
      認被告將在非ＣＡＳ工廠分切加工及摻有非向ＣＡＳ優良肉品廠商購買之肉品
      裝入前開自行偽造嘉一香公司之名義及仿冒ＣＡＳ證明標章之準私文書之紙箱
      ，送往法務部高雄地區監所校等情，應為屬實，從而，被告自白詐欺取財、行
      使偽造私文書、準私文書及仿冒商標之犯行，與事實相符。
（三）又ＣＡＳ優良產品認證標誌，業經行政院農業委員會於八十七年間向經濟部中
      央標準局（現改制為經濟部智慧財產局）申請註冊商標為證明標章，專用期間
      為八十七年六月十六日起至九十七年六月十六日止，依習慣足以證明農產品及
      農產加工品之安全性及優良性，且ＣＡＳ優良食品標章係行政院農業委員會用
      以提昇本士農產品及農業畜產加工品品質，用以維護生產者、販賣者及消費者
      之共同權益，以獎勵評鑑優良之廠商，並非表彰公權力之行使，故應係一定用
      意證明之準私文書，又財團法人中央畜產會（下簡稱中央畜產會）係依畜牧法
      第二十五條規定設立，成立目的係為有效實施畜牧產銷制度，促進畜牧事業之
      發展，並經行政院農業委員會於八十七年十月二十九日（87）農糧字第8702
      0677號公告修正「ＣＡＳ優良農產品標誌作業要點」及「ＣＡＳ優良食品標誌
      作業須知」，授權中央畜產會為推行ＣＡＳ優良食品標誌之執行機關，且依前
      開要點第七點第六項規定，中央畜產會受行政院農業委員會之授權委託處理Ｃ
      ＡＳ優良食品標誌遭擅自使用或仿冒等違規事項，業經證人方清泉證述明確，
      並有中華民國證明標章註冊證一紙在卷可佐，被告既知悉法務部高雄地區監所
      校聯合採購肉品投標之得標條件及ＣＡＳ之相關規定，竟向非ＣＡＳ優良肉品
      廠商購買非ＣＡＳ認證之肉品，且明知豪漢鑫公司就香腸調理豬排等項目
      未獲中央畜產會ＣＡＳ認證下，且未獲商標專用權人同意使用ＣＡＳ證明標章
      ，即不得使用印製有ＣＡＳ之標誌之紙箱裝置上開肉品，竟使用自行印有ＣＡ
      Ｓ標誌之紙箱出貨，顯有利用消費者對ＣＡＳ標誌之信賴，而有仿冒該證明標
      章之主觀犯意。
（四）再者，ＣＡＳ優良食品之特點有四：品質及成份規格一定合乎ＣＮＳ國家標
      準衛生條件一定符合「食品衛生管理法」規定包裝完整，標示誠實明確
      均以國產農水畜產為主原料，富含本土風味特色，業據證人即中央畜產會家畜
      組組長方清泉證述詳實。被告所經營之豪漢鑫公司於九十一年十一月二十六日
      送至高雄女子監獄之肉丁小排肉肉絲及豬腳，底部均有一透明層凍結
      之冰水，經中央畜產會檢驗之結果，肉丁抽驗出滲出液高達三十五點七（正
      常質應為百分之五以下）及沙門氏桿菌呈陽性，小排肉滲出液為九，沙門氏
      桿菌呈陽性，肉絲之滲出液為三十九點一，豬腳之滲出液達十三點八，生
      菌數亦過量，足見被告所提供之肉品品質及衛生條件未達ＣＡＳ安全認證之標
      準，業經中央畜產會撤銷被告經營之豪漢鑫公司之ＣＡＳ認證，有ＣＡＳ優良
      肉品產品檢驗結果書函、優良食品產品檢驗審查總表二紙及紙箱照片附卷可參
      ，惟被告於送貨之紙箱包裝均標上ＣＡＳ之標誌，致高雄區監所校之收貨人員
      陷於錯誤，誤信該產品之安全性與價值，為收貨及付款，應認被告確有詐欺取
      財之犯行。
（五）綜上所述，本件事證明確，被告犯行堪予認定。
二、查被告行為後，商標法業於九十二年五月二十八日經總統令修正公布全文九十四
    條，依修正後商標法第九十四條：「本法自公布日起六個月後施行」之規定，修
    正後之商標法自九十二年十一月三十日起生效施行，商標法修正後第八十一條第
    一款之罰則，與修正前商標法相同構成要件之第六十二條第一項規定之法定刑比
    較，均屬等同，是依刑法第二條第一項前段之規定，自應適用裁判時即修正後之
    商標法第八十一條第一款之侵害他人商標專用權罪論處。是核被告將在非ＣＡＳ
    工廠分切加工及摻有非向ＣＡＳ優良肉品廠商購買之肉品送往法務部高雄地區監
    所校，使該等機關人員因誤信被告之肉品業經ＣＡＳ優良食品認證，具有安全性
    及優良性，所為係犯刑法第三百三十九條第一項之詐欺取財罪。按ＣＡＳ優良產
    品認證標誌，業經行政院農業委員會申請註冊為證明標章，專用期間為八十七年
    六月十六日起至九十七年六月十六日止，依習慣足以證明農產品及農產加工品之
    安全性及優良性，係屬商標法第七十三條所規定之證明標章，且ＣＡＳ優良食品
    標章係用以提昇本士農產品及農業畜產加工品品質，用以維護生產者、販賣者及
    消費者之共同權益，以獎勵評鑑優良之廠商，並非表彰公權力之行使，故應係一
    定用意證明之準私文書，被告未經嘉一香公司及ＣＡＳ商標專用權人之同意或授
    權，自行偽造嘉一香公司之名義及仿冒ＣＡＳ證明標章之準私文書之紙箱，又在
    豪漢鑫公司未獲ＣＡＳ認證之香腸調理豬排豬腳等肉品之豪漢鑫公司名義
    紙箱包裝上，仿冒印製前述之「ＣＡＳ」證明標章之準私文書，註明係ＣＡＳ優
    良肉品商標，於包裝完成後，送往法務部高雄地區監所校，足致生損害於嘉一香
    公司、民眾對ＣＡＳ優良肉品標誌之信賴度及中央畜產會之公信力，所犯係刑法
    第二百十六條、第二百二十條、第二百十條之行使偽造私文書罪、及修正後商標
    法第八十一條第一款侵害他人商標專用權罪，其中被告違反商標法部分，公訴人
    未及比較新舊法，逕以舊商標法第六十二條第一項起訴，自有未當，應予變更起
    訴法條。被告利用不知情之永豐餘紙業公司為其印製該等紙箱，係間接正犯。又
    其低度之偽造私文書、準私文書行為，已為高度之行使偽造私文書、準私文書行
    為所吸收。被告先後多次詐欺取財、偽造私文書、準私文書及仿冒商標之犯行，
    均各時間緊接，方法亦各均相同，且分別均係觸犯構成要件相同之罪，顯係基於
    概括犯意為之，應各依連續犯規定論以一罪，並依法加重其刑。又被告一行為觸
    犯行使偽造私文書、準私文書及仿冒商標法罪，為想像競合犯，依刑法第五十五
    條前段之規定，應從重之行使偽造私文書、準私文書罪處斷。另其所犯之行使偽
    造私文書、準私文書罪、詐欺罪間，有方法目的之牽連關係，依刑法第五十五條
    後段之規定，應從一重之行使偽造私文書罪處斷。爰審酌被告從事商業活動，應
    以誠實正派永續經營為其理念，卻一時思慮致羅刑典，犯罪後尚能坦承犯行，態
    度良好，其犯罪方法、手段尚稱平和、並考量其犯罪對社會消費者所生危害等一
    切犯罪情狀，量處如主文所示之刑，並諭知易科罰金之折算標準。末查被告前未
    曾受有期徒刑以上刑之宣告，有臺灣臺中地方法院檢察署刑案資料查註紀錄表、
    臺灣高等法院被告全國前案紀錄表各一份在卷可稽，且被告於本件犯行後，與被
    害人即嘉一香公司業已達成和解，有本院民事庭九十二年度訴字第四二八號損害
    賠償事件和解筆錄一紙附卷可佐，已徵被告經本次罪刑之宣告後，已知所警惕，
    而無再犯之虞，本院認為前開對其宣告之刑，以暫不執行為適當，爰宣告緩刑三
    年，以啟自新。
三、扣案之偽造嘉一香公司名義又仿冒ＣＡＳ證明標章之紙箱二十只（絞肉十四只、
    小排骨肉一只、前腿肉絲一只、厚小腩豬排一只、香腸三只），及仿冒ＣＡＳ證
    明標章之豪漢鑫公司冷凍進口羊肉紙箱一只，不問屬於被告與否，應依修正後商
    標法第八十三條宣告沒收。另扣案之法務部高雄地區監所校聯合採購收容人副食
    品合約書一卷、豪漢鑫公司出貨予豪嘉公司之出貨單二十六張、法務部高雄地區
    監所校送貨單十四張係用以證明被告得標、出貨經過之憑證，要非被告直接供本
    件犯罪所用之物，爰不另為沒收之諭知，附此敘明。
據上論斷，依刑事訴訟法第二百七十三條之一第一項、第二百九十九條第一項前段，
，修正後商標法第八十條、第八十一條第一款、第八十三條，刑法第十一條前段、第
二條第一項前段、第二百十六條、第二百二十條、第二百十條、第三百三十九條第一
項、第五十六條、第五十五條、第四十一條第一項、第七十四條第一款，罰金罰鍰提
高標準條例第一條前段、第二條，判決如主文。
本案經檢察官乙○○到庭執行職務
中      華      民      國    九十二    年      十二    月    三十一    日
                                臺灣臺中地方法院刑事第十二庭
                                        法  官  劉  兆  菊
右正本證明與原本無異
如不服本判決，應於判決送達後十日內向本院提出上訴狀，上訴於臺灣高等法院臺中
分院（須附繕本）。
                                        書記官
中      華      民      國    九十二    年    十二      月      三十一  日
所犯法條
中華民國刑法第二百一十六條（行使偽造變造或登載不實之文書罪）
行使第二百十條至第二百十五條之文書者，依偽造、變造文書或登載不實事項或使登
載不實事項之規定處斷。
中華民國刑法第二百一十條 （偽造變造私文書罪）
偽造、變造私文書，足以生損害於公眾或他人者，處五年以下有期徒刑。
中華民國刑法第二百二十條第一項（準文書）
在紙上或物品上之文字、符號、圖畫、照像，依習慣或特約，足以為表示其用之證明
者，關於本章及本章以外各罪，以文書論。
中華民國刑法第三百三十九條（普通詐欺罪）
意圖為自己或第三人不法之所有，以詐術使人將本人或第三人之物交付者，處五年以
下有期徒刑、拘役或科或併科一千元以下罰金。
以前項方法得財產上不法之利益或使第三人得之者，亦同。
前二項之未遂犯罰之。
商標法第六十二條
意圖欺騙他人，有左列情事之一者，處三年以下有期徒刑、拘役或科或併科新臺幣二
十萬元以下罰金：
一  於同一商品或類似商品，使用相同或近似於他人註冊商標之圖樣者。
二  於有關同一商品或類似商品之廣告、標帖、說明書、價目表或其他文書，附加相
    同或近似於他人註冊商標圖樣而陳列或散布者。


司法院資訊處製作；財團法人民間司法改革基金會備份。
